臺灣基隆地方法院民事裁定  
111年度消債更字第8號
聲  請  人  崔淑萍  
                      通訊地址：基隆市○○區○○路00號2                                  樓(社政課)

代  理  人  鄭光評律師（法扶律師）
上列當事人聲請消費者債務清理更生事件，本院裁定如下：
    主  文
聲請人甲○○自民國111年1月20日下午5時起開始更生程序。
命司法事務官進行本件更生程序。
    理  由
一、債務人不能清償債務或有不能清償之虞者，得依消費者債務
    清理條例（下稱債清條例）所定更生程序，清理其債務；債
    務人無擔保或無優先權之「本金及利息」債務總額未逾新臺
    幣（下同）1,200萬元者，於法院裁定開始清算程序或宣告
    破產前，得向法院聲請更生；債務人對於金融機構負債務者
    ，在聲請更生前，應向最大債權金融機構請求協商債務清償
    方案，或向其住、居所地之法院或鄉、鎮、市、區調解委員
    會聲請債務清理之調解；協商或調解成立者，債務人不得聲
    請更生，債清條例第3條、第42條第1項、第151條第1項、第
    7項前段分別定有明文。而依債清條例第2條第1項、第2項規
    定，債清條例所稱消費者，指5年內未從事營業活動或從事
    營業額平均每月20萬元以下之小規模營業活動之自然人。是
    若消費者即債務人有不能清償債務或有不能清償債務之虞，
    且客觀上並無濫用更生程序之情事者，自應使其藉由債清條
    例所定程序清理債務。又法院開始更生程序之裁定，應載明
    其年、月、日、時，並即時發生效力；法院裁定開始更生程
    序後，得命司法事務官進行更生程序，債清條例第45條第1
    項、第16條第1項前段規定甚明。
二、聲請意旨略以：聲請人即債務人前向本院聲請債務清理之調
    解，最大債權銀行即華泰商業銀行股份有限公司提供本金分
    180期、零利率、每期清償2,944元之方案，然聲請人表示無
    法負擔而調解不成立。聲請人現於基隆市仁愛區公所任職，
    月薪2萬4,000元，另需與配偶共同扶養2個小孩，而有不能
    清償債務之情形；因聲請人無擔保或無優先權之債務總額未
    逾1,200萬元，且未經法院裁定開始清算程序或宣告破產，
    故依法向本院聲請更生等語。
三、經查：
　㈠聲請人主張其於本件聲請前5年未從事營業活動，且無擔保或
    無優先權之債務總額未逾1,200萬元，其雖向本院聲請債務
    清理之調解（本院110年度司消債調字第93號），然因無法
    負擔最大債權銀行所提之清償方案，故而調解不成立等情節
    ，業據其提出財團法人金融聯合徵信中心當事人綜合信用報
    告─債務清理條例前置協商專用債權人清冊、財產及收入狀
    況報告書、全國財產稅總歸戶財產查詢清單、108、109年度
    綜合所得稅各類所得資料清單、薪資入帳存摺內頁、勞動部
    勞工保險局ｅ化服務系統—個人網路申報及查詢作業、戶籍謄
    本（現戶全戶）等件為證，堪信為真實。從而，本件聲請應
    予評估之要件，當屬衡諸聲請人目前之全部收支暨其財產狀
    況，聲請人是否已達不能維持最低生活條件，而有「不能清
    償債務或有不能清償之虞」之情形？
  ㈡茲審核其要件如下：
  ⒈本件截至債權人因本院司法事務官通知而陳報債權額之時止
    ，聲請人無擔保或無優先權之「本金及利息債務」，累計已
    達126萬8,659元，此有相關債權人提出之陳報內容存卷為憑
    。聲請人現今名下並無可供變現換價之土地、房屋等財產，
    已據其提出全國財產稅總歸戶財產查詢清單，且有本院依職
    權調取之稅務電子閘門財產所得調件明細表為證。是聲請人
    現今已無足可抵充前揭債務之財產，當可認定。
  ⒉聲請人陳報其目前每月收入2萬4,000元，並提出其金融存摺
    節本以資佐證；而本院參酌聲請人提出之109年度綜合所得
    稅各類所得資料清單及勞動部勞工保險局ｅ化服務系統—個人
    網路申報及查詢作業，亦難認聲請人有何短報其收入之情事
    。故本院乃逕依聲請人陳報之收入（2萬4,000元），作為衡
    量聲請人現今是否業已入不敷出之基準。
  ⒊聲請人主張其尚須扶養未成年子女2人，且其未成年子女之扶
    養義務人總計2名，亦據提出與其主張相符之戶籍謄本為證
    。
  ⒋債清條例第64條之2第1項、第2項規定，「債務人必要生活費
    用，以最近一年衛生福利部或直轄市政府所公告當地區每人
    每月最低生活費一點二倍定之。」「受扶養者之必要生活費
    用，準用第1項規定計算基準數額，並依債務人依法應負擔
    扶養義務之比例認定之。」因衛生福利部公告之111年度臺
    灣省（含基隆市）每人每月最低生活費為1萬4,230元，故聲
    請人每月之必要支出，推算應為3萬4,152元（計算式：14,2
    30元×1.2倍＋14,230元×1.2倍×22人＝34,152元）。
  ⒌綜上勾稽，聲請人每月收入2萬4,000元，已然不敷其每月所
    須之必要花銷（3萬4,52元），遑論有何餘裕清償累計已達1
    26萬8,659元之債務本金暨其利息，是聲請人客觀上確實有
    不能清償債務之虞，而有藉助更生制度，調整其與債權人間
    之權利義務關係，俾重建其經濟生活之必要。
四、綜上所述，聲請人為5年內俱未從事營業活動之一般消費者
    ，復未經法院裁定開始清算程序或宣告破產，尤以本件無擔
    保或無優先權之「本金及利息債務」總額未逾1,200萬元，
    且雖曾向本院聲請債務清理之調解而協商不成（本院110年
    度司消債調字第93號），此外，衡諸聲請人目前之全部收支
    暨其財產狀況，聲請人已不能維持人性尊嚴之最低生活條件
    ，而有不能清償債務之虞，兼之本件查無債清條例第6條第3
    項、第8條或第46條各款所定應駁回更生聲請之事由存在，
    則其本件更生聲請，自屬有據，並應准許。又聲請人於更生
    程序開始後，應另行提出足以為債權人會議可決或經法院認
    為公允之更生方案以供採擇，俾免更生程序進行至應行清算
    之程度（債清條例第61條規定參看），而本院司法事務官於
    進行更生程序、協助聲請人提出更生方案時，亦應注意酌留
    聲請人生活上應變所需之費用，並依社會常情衡量聲請人之
    償債能力，依此協助債務人擬定公允之更生方案，期與債清
    條例重建債務人經濟生活之立法目的相合。
五、依債清條例第45條第1項、第16條第1項，裁定如主文。
中　　華　　民　　國　　111 　年　　1　　月　　20　　日
                  民事庭法 　官　林淑鳳
以上正本係照原本作成。　　　　　　　　　   
本件裁定不得抗告。
中　　華　　民　　國　　111 　年　　1　　月　　20　　日
                         書記官　陳櫻姿